【裁判字號】    92,再易,2
【裁判日期】    920408
【裁判案由】    給付貨款
【裁判全文】
臺灣高等法院臺南分院民事判決  九十二年度再易字第二號  Ｊ
      再 審 原告  宏和精密紡織股份有限公司
      法定代理人  甲  ○  ○
      訴訟代理人  林  華  生  律師
      再 審 被告  爵聲企業有限公司
      法定代理人  乙  ○  ○
      訴訟代理人  林  春  華  律師
右當事人間請求清償債務事件，再審原告對於本院於中華民國九十一年八月二十日所
為確定判決（九十年度上易字第一五五號），提起再審之訴，本院判決如左：
      主   文
再審之訴駁回。
再審訴訟費用由再審原告負擔。
      事   實
甲、再審原告方面：
一、聲明：求為判決：
    (一)、本院九十年度上易字第一五五號民事判決廢棄。
    (二)、再審被告在前審之上訴駁回。
    (三)、前審訴訟費用及再審訴訟費用均由再審被告負擔。
二、陳述：
（一）再審被告於民國八十八年十月初，至再審原告公司選購布號「ＴＴＫ一０九０
      一」之成品布，於同年月七日談妥價款每碼新台幣（以下同）六十五元，即付
      定金四十萬元（八十八年十月三十日期支票）訂購兩萬碼。同年月十一日簽訂
      書面買賣契約時，再審被告特別要求再審原告之職員葉素秋於合約上加註「紗
      支150D×150D，密度130×86（經×緯），布重220/Y」等與「ＴＴＫ一０九０
      一」布號規格稍有不符之數字，嗣再審原告依再審被告指定之顏色予以染整，
      分三批交貨，八十八年十月二十日交付一、六六六碼，十月廿六日交付九、一
      四一碼，十月廿八日交付九、三三四碼，合計二０、一四一碼，價款共計一百
      三十七萬四千六百二十四元，扣除已付定金四十萬元，尾款九十七萬四千六百
      二十四元。再審被告以其裁剪製作學位服成品送交逢甲大學後，因布料規格不
      符約定品質，遭逢甲大學解約為由，拒絕給付尾款。再審原告於九十年四月十
      二日提起本件給付貨款之訴，第一審法院判決再審原告勝訴（台南地方法院九
      十年訴字第六四一號），再審被告不服提起上訴，鈞院則以再審原告職員葉素
      秋於合約書上填載之規格，應係品質之保證，經核與再審被告參加逢甲大學學
      位服招標，得標之規格相同，但再審被告製成學位服交付逢甲大學後，因其布
      料規格不符而遭解約，故再審被告主張依民法第三百五十四條、第三百五十九
      條、第三百六十條瑕疵擔保及損害賠償之權利規定拒絕給付尾款即有理由。並
      以再審被告以二百五十二萬四千五百元標得學位服之承作契約，扣除未付之系
      爭貨款尾款，再審被告所受損害及所失利益為一百九十四萬九千八百七十六元
      ，另再審被告為保管已製成之成品學位服，自八十九年四月二十三日起至九十
      三年四月二十一日止以每月租金一萬五千元承租高雄市三民區○○○路八九號
      三樓作為保管處所，迄九十一年七月二十二日止已支付租金四十萬五千元，則
      再審被告全部所受損害及所失利益，顯已超過再審原告所請求之九十七萬四千
      六百二十四元，乃改判再審原告敗訴。
（二）再審被告與逢甲大學簽訂之「逢甲大學學位服訂購合約」第四條訂明：「乙方
      （即再審被告）應於八十八年十月十四日十七時前，依標單之規格、材料、樣
      品、製作樣品三大套（博士－含袍、帔、帽。碩士－含袍、帔、帽。學士－含
      袍、帽各乙套），交甲方（即逢甲大學）驗收，規格及布料成分經化驗合格始
      行量產製作，乙方逾期未交樣品或所製樣品不合格，以違約論，甲方得取消製
      作權，並沒收履約保證金，乙方絕無異議。」今逢甲大學於九十一年十一月八
      日以逢聯字第0910056539號函覆台南地方法院九十一年重訴字第五九八號損害
      賠償事件中稱：「爵聲企業有限公司未依合約要求，於八十八年十月十四日十
      七時前送交樣品，經該公司要求，本校寬限一星期，其應於八十八年十月二十
      二日前補交合格樣品三件供本校查驗。該公司依期限規定，於八十八年十月二
      十二日前補交樣品三件，但所交之樣品，經目視分析，其中之碩士「帔」材質
      、尺寸不合；博士「袍」材質不合，博士「帔」樣式不合，本校乃要求爵聲企
      業更正。該公司於八十八年十一月十六日送交第一批學位服成品，本校於八十
      八年十一月二十二日依約將成品送中國紡織工業研究中心試驗，試驗報告顯示
      成品與契約規定之材質不合，惟爵聲企業不接受該報告結果，雙方復於八十九
      年三月三日，共同將樣品及成品送經濟部標準檢驗局試驗，試驗結果，學士袍
      、碩士袍樣品之材質合格，但成品不合格，碩士「帔」之樣品與成品之材質不
      合格。」按再審被告交付逢甲大學之學位服成品，係以向再審原告購買之「Ｔ
      ＴＫ一０九０」成品布裁製，竟然不合格，而再審被告依上開學位服合約第四
      條之約定，交付逢甲大學之學位服樣品則合格，可見再審被告應非以購自再審
      原告之系爭布料製造樣品交付逢甲大學驗收，是以再審被告，顯係明知向再審
      原告購買之系爭布料，與逢甲大學所要求之學位服布料規格不完全相符，乃先
      以符合逢甲大學所要求規格相符之布料製作學位服樣品交逢甲大學檢驗，以圖
      矇騙過關無疑。
（三）再審被告與逢甲大學間之「逢甲大學學位服訂購合約」第五條又訂明：「乙方
      應於簽約後，七日內提出訂購布料之出貨單、品牌、日期、數量、規格、批號
      及布料樣品等資料交甲方查驗，若拒絕或所送布料規格不合，以違約論處，甲
      方得解除合約，沒收履約保證金，乙方絕無異議。」但逢甲大學於上述台南地
      方法院九十一年重訴字第五九八號損害賠償事件中，以上開覆函稱：「爵聲企
      業有限公司未依合約第五條之約定，於簽約後七日內提出訂購布料之出貨單、
      品牌、日期、數量、規格、批號及布料樣品等資料，經本校多次催促，該公司
      方提出內銷買賣合約書影本乙紙，但合約書上並未標明日期，其餘亦未提出。
      」。按再審被告與逢甲大學間之「逢甲大學學位服訂購合約」，係於八十八年
      十月廿五日簽訂，故再審被告應於七日內之八十八年十一月一日前，依上開約
      定提出資料，而再審被告早於八十八年十月十一日與再審原告訂立「內銷買賣
      合約書」，並於同年十月二十日，二十六日及二十八日，分別受領向再審原告
      買受之成品布一、六六六碼，九、一四一碼及九、三三四碼，為前確定判決所
      認定之事實，則再審被告顯然可以在其約定期限內向逢甲大學提出上開各項資
      料及布料樣品，再審被告何以不提出，且僅提出未標明日期之「內銷買賣合約
      書」影本？究竟再審被告在隱瞞什麼？顯亦係明知布料樣品送檢結果，與逢甲
      大學所要求之規格不符，才不敢提出無疑。
（四）再審被告在鈞院前審主張，伊經逢甲大學解除合約後，為保管退回之成品學位
      服，自八十九年四月二十三日起至九十三年四月二十一日止，以每月租金一萬
      五千元承租高雄市三民區○○○路三樓作為保管場所，迄九十一年七月二十二
      日止已支付租金四十萬五千元云云，為鈞院前審所採信，惟查再審被告自八十
      七年至九十年度，其每年之租金支出，均各為六萬元而已，八十九年或九十年
      以後，並未有每年租金支出十八萬元情事（15000元×12＝180000元 ），有再
      審被告八十七年度至九十年度營利事業所得稅結算申報損益表可證，足見再審
      被告在前審之主張不實，鈞院前審予以採信，自有錯誤。
（五）再審被告依其與逢甲大學間於八十八年十月廿五日簽訂「逢甲大學學位服訂購
      合約」第四條之約定，交由逢甲大學檢驗之學位服樣品，與其後以向再審原告
      購買之布料裁製之成品，布料規格不同，而樣品符合逢甲大學所要求之規格，
      成品則不合格之事證，以及再審被告並非不能依同一訂購合約第五條之規定，
      於約定期限內提出訂購布料之出貨單、品牌、日期、數量、規格、批號及樣品
      等資料供逢甲大學檢驗，竟不為提出之事證，均足證明再審被告係為矇騙逢甲
      大學，才要求再審原告之職員葉素秋於「內銷買賣合約書」加註「紗支150D×
      150D，密度130×86（經×緯），布重220/Y」等規格數字者，亦足以證明再審
      被告向再審原告購買系爭「ＴＴＫ一０九０一」成品布時，已明知其規格與其
      得標承製逢甲大學學位服之所要求之規格不符，故依民法第三百五十五條第一
      項之規定，再審原告即不負擔保之責，從而再審被告亦無由依民法第三百五十
      四條、第三百五十九條、第三百六十條瑕疵擔保損害賠償之權利規定，拒絕給
      付系爭貨款及主張抵銷。鈞院前審遽予廢棄第一審判決，而為再審原告敗訴之
      判決，自有民事訴訟法第四百九十六條第一項第十三款之再審理由。
（六）逢甲大學九十一年十一月八日逢聯字第0910056539號函中所述之經濟部標準檢
      驗局試驗報告與事實，以及再審被告八十七年度至九十年度營利事業所得說結
      算申報損益表，均屬前訴訟程序言詞辯論終結前已存在之證物，而於另案再審
      被告以本件鈞院前審判決為基礎，得寸進尺，訴請再審原告賠償損害之事件中
      ，因再審被告委任之律師閱卷告知再審原告後始發現，迄未逾三十日之不變期
      間。
（七）經濟部標準檢驗局試驗紀錄表，固在前審已出現，但係再審被告為證明其以購
      自再審原告之系爭布料，製作交付逢甲大學之學位服後，因布料不合規格而遭
      解約所提出之證物，至於再審被告依學位服訂購合約第四條之約定，交付逢甲
      大學學位服樣品布料之規格，是否符合標單之規格，在鈞院前審並未顯現而經
      斟酌，此請審閱前審卷即明，關此事證，依事後逢甲大學在另案答覆台南地方
      法院之上開函中始提及，自屬未經斟酌之證物。而如再審被告誠實以購自再審
      原告之系爭ＴＴＫ一０九０一號布料製作學位服樣品，並依學位服訂購合約第
      四條之約定提供逢甲大學檢驗，當過不了關，是以再審被告顯係明知系爭ＴＴ
      Ｋ一０九０一號布料之規格，與標單規格不符，才另以符合標單規格之布料製
      作學位服樣品供逢甲大學檢驗，欺矇過關以確保製作權無疑，再審被告雖主張
      「樣品與成品布料均是出自再審原告」云云，顯然矛盾。
（八）再審被告與再審原告簽訂之內銷買賣合約書，簽訂日期為八十八年十月十一日
      ，請再審被告提出其原本即明，前審卷內亦應可查出，再審被告主張再審原告
      主辦人員葉素秋未填寫云云，顯不實在，該影本未有簽訂日期，應係再審被告
      故意影印不全所致。
三、證據：提出逢甲大學11.8.逢聯字第0910056539號函、財政部高雄市國稅局三民
    稽徵所11.14.財高國稅三所審字第○九一○○一七六一三號函、「逢甲大學學位
    服訂購合約」「內銷買賣合約書」（均影本），並聲請調閱台灣台南地方法院九
    十一年度重訴字第五九八號損害賠償事件民事卷為證。
乙、再審被告方面：
一、聲明：
    (一)、再審之訴駁回。
    (二)、再審訴訟費用由再審原告負擔。
二、陳述：
（一）再審之訴，應於三十日之不變期間內提起。本件係於九十一年八月二十七日判
      決，經濟部之檢驗報告在地方法院就已經提出，第二審判決書第六頁（倒數第
      二行）證據欄中「經濟標準檢驗局試驗報告二件」，證明此項證物已經提出，
      不容矇混。至於再審被告所得稅申報等資料，與本案審酌物之瑕疵責任歸屬，
      完全與判決結果沒有影響：不論再審被告所得稅多寡都不影響再審原告之瑕疵
      擔保責任，單憑此證據並不足以為再審理由。民事訴訟法第四百九十六條十三
      項當事人發見未經斟酌之證物或得使用該證物者。但以如經斟酌可受較有利益
      之裁判者為限。被告所得稅申報資料，如經斟酌再審原告也不可能受較有利益
      之裁判。
（二）再審原告所執之理由均是原審已經爭執過之問題，不應重複審查。原判決理由
      四（判決書第二十頁倒數第四行）「因被上訴人給付未符規格之布料，致上訴
      人未能履約，已與逢甲大學解約在案：：」原審已經詳查再審被告經逢甲大學
      送驗學士服布料不合格，導致解約乙事，而學士服布料來源就是再審原告，所
      以再審原告無理由再爭執再審被告與逢甲大學解約之原因，再審被告近日又請
      逢甲大學開立證明，解約之原因是布料送驗不合格，至於再審原告質疑表示檢
      驗結果樣品與材質與成品不合，其實也是再審原告造成的，樣品與成品布料均
      是出自再審原告，為何規格不同，只有再審原告才知道為何規格不合。與逢甲
      大學得標後再審被告無法依合約要求於八十八年十月十四日前送交樣品，係因
      向再審原告訂購二萬碼布，須到八十八年十月二十日才出貨，當場要求逢甲大
      學寬限一星期切結保証，即逢甲大學回復台南地方法院九十一年逢聯字第0910
      056539號函所稱內容。再審被告於八十八年十月二十日向再審原告領到布後製
      作三件樣品於八十八年十月二十二日補交，八十八年十一月十六日完成並送交
      逢甲大學第一批學位服成品，八十八年十一月二十二日由逢甲大學將成品送「
      中國紡織工業研究中心」檢驗結果不合格後再審被告無法接受，要求申請複驗
      ，經雙方會同將樣品及成品由逢甲大學送至經濟部標準檢驗局代驗結果，樣品
      合格而成品不合格，布料均由再審原告出廠。遭逢甲大學拒收並解約退貨，始
      知受再審原告欺騙，再審被告損害至鉅要求再審原告賠償並非無理。
（三）再審被告提出內銷買賣合約書影本一紙，但合約書上未標明日期，該合約書內
      容皆由再審原告公司主辦人員葉素秋親筆書寫簽名並加蓋宏和公司章戳，以示
      負責，此經葉素秋於原審證明係其填寫，其未填寫日期也是再審原告應該負責
      。再審被告其餘資料後來均有提出給逢甲大學，所以送件時間及合約日期均未
      造成逢甲大學解約，解約的原因是布料規格不符，請再審原告不須再一再反復
      重提已經查證事項。
（四）再審被告申報租金六萬元，係因租用地址三民區○○街一二六號辦公室，見申
      報書之地址。因遭逢甲大學退貨大批服裝為保存証物，就近租透天四樓一棟三
      民區○○○路八十九號，原審已經有提出合約書及照片，這部分租金開銷因為
      一直訴訟中，原告尚未向國稅局申報，所以並無報稅資料。況租金多寡與再審
      原告之擔保責任無關。
三、證據：提出本院九十年度上易字第一五五號判決、證明書、切結保證書各一份（
    均影本）為證。
丙、本院依職權調閱本院九十年度上易字第一五五號民事事件及台灣台南地方法院九
    十年度訴字第六四一號民事事件卷宗。
      理   由
一、本件再審原告起訴主張：再審被告於八十八年十月七日，向再審原告公司訂購兩
    萬碼布號「ＴＴＫ一０九０一」之成品布，價款每碼六十五元，定金四十萬元，
    同年月十一日簽訂書面買賣契約時，再審被告特別要求再審原告之職員葉素秋於
    合約上加註「紗支150D×150D，密度130×86（經×緯），布重220/Y」等文字，
    嗣再審原告於八十八年十月二十日、十月廿六日、十月廿八日分三批交貨，合計
    二０、一四一碼，價款共計一百三十七萬四千六百二十四元，扣除已付定金四十
    萬元，尾款九十七萬四千六百二十四元，再審被告竟以其製作之學位服成品因布
    料規格不符約定品質，遭逢甲大學解約為由而拒絕給付尾款。再審原告於九十年
    四月十二日提起給付貨款之訴，經本院九十年度上易字第一五五號判決再審原告
    敗訴確定，玆於另案台灣台南地方法院九十一年重訴字第五九八號損害賠償事件
    審理中發現逢甲大學於九十一年十一月八日以逢聯字第0910056539號函覆台南地
    方法院稱：再審被告製成之樣品及成品送經濟部標準檢驗局試驗結果，學士袍、
    碩士袍樣品之材質合格，但成品不合格，碩士帔之樣品與成品之材質不合格。足
    見再審被告係另向他人訂購合格之布料製成樣品送驗，而向再審原告訂購不合格
    之布料製成成品矇騙逢甲大學。又依財政部高雄市國稅局三民稽徵所財高國稅三
    所審字第○九一○○一七六一三號函附「爵聲企業有限公司八十七年度至九十年
    度營利事業所得稅結算申報損益表」之記載，其每年之租金支出均各為六萬元，
    並未有每年支出十八萬元租金之情事，再審被告竟主張為保管退貨而租用場所，
    每年支出十八萬元之租金云云，原確定判決予以採信即有未合。上開證物均存於
    另案台南地方法院九十一年重訴字第五九八號損害賠償事件民事卷內，因再審原
    告委任之律師閱卷告知後始發現，因依民事訴訟法第四百九十六條第一項第十三
    款「當事人發見未經斟酌之證物或得使用該證物者」之規定提起再審之訴，求為
    判決如訴之聲明。再審被告則以：再審原告提起再審之訴已逾三十日之不變期間
    ；且經濟部標準檢驗局之試驗報告及再審被告之所得稅申報等資料，與再審原告
    物之瑕疵擔保責任歸屬無關，縱經斟酌，亦不能為有利於再審原告之裁判等語，
    資為抗辯。
二、按再審之訴，應於三十日之不變期間內提起；又前項期間，自判決確定時起算，
    但再審之理由知悉在後者，自知悉時起算。民事訴訟法第五百條第一項、第二項
    定有明文。本件再審原告以有民事訴訟法第四百九十六條第一項第十三款之再審
    理由，於九十一年十二月二十四日具狀向本院提起再審之訴，係以逢甲大學九十
    一年十一月八日逢聯字第0910056539號函所述再審被告產製之學位服樣品及成品
    經經濟部標準檢驗局試驗之結果，及財政部高雄市國稅局三民稽徵所九十一年十
    一月十四日財高國稅三所審字第○九一○○一七六一三號函附「爵聲企業有限公
    司八十七年度至九十年度營利事業所得稅結算申報損益表」未列有年租金十八萬
    元為論據，並主張前開證物存於另案台灣台南地方法院九十一年重訴字第五九八
    號損害賠償事件民事卷內，自其閱卷知悉至提起本件再審之訴時，尚未逾三十日
    之不變期間等語。查逢甲大學及財政部高雄市國稅局函分別於九十一年十一月十
    一日及同月十三日覆函台灣台南地方法院，嗣後於九十一年十一月二十七日始就
    該案開庭審理，其間再審原告並無閱卷之聲請，有該案卷可稽，據此推算，再審
    原告應於九十一年十一月二十七日後始知悉前開函文內容，距其於九十一年十二
    月二十四日提起本件再審之訴，尚未逾三十日之不變期間，合先敘明。
三、次按民事訴訟法第四百九十六條第一項第十三款所定「當事人發見未經斟酌之證
    物或得使用該證物者」得提起再審之訴，須該證物如經斟酌，當事人可受較有利
    益之裁判者為限，倘該證物縱加斟酌，仍不能認為當事人可受較有利之裁判者，
    即難認再審之訴為有理由。查本件再審被告主張其交付逢甲大學之樣品，係向再
    審原告所買受，且再審被告於八十八年十月二十日收受第一批布料，同年月二十
    二日即製作樣品送交逢甲大學等情，為兩造所不爭執（詳本院九十二年三月二十
    五日筆錄），其製成之樣品及成品經送逢甲大學驗收，結果為學士袍、碩士袍之
    樣品合格，成品則不合格等情，雖有前開逢甲大學函所述經經濟部標準檢驗局試
    驗無訛為證，惟不能據此推論再審被告非以再審原告所交付之布料製成樣品，蓋
    再審原告係分三批交貨，此為其所自認，則其交付之布料品質是否均屬相符，已
    非無疑，另再審原告主張再審被告係向他人購得符合約定品質之布料製成樣品，
    送由逢甲大學檢驗通過後，再向再審原告購得不符約定品質之「ＴＴＫ一０九０
    一」布料製成成品送交逢甲大學意圖矇混云云，亦無所據，蓋若如此，何以再審
    被告送交逢甲大學之碩士「帔」，其樣品與成品之材質經試驗結果均不合格。況
    再審原告茍依兩造所訂買賣合約書註明之「紗支 150D×150D，密度130×86（經
    ×緯），布重 220/Y」品質交付買賣標的物布料，再審被告以之製成成品交付逢
    甲大學，即可為逢甲大學所接受，此為再審原告所不否認，衡情再審被告殊無明
    知布料不符約定品質，而仍浪費加工費用以之製成成品送交客戶，致遭退貨，並
    犧牲其商譽之理。是前開逢甲大學函覆內容，仍不得為較有利於再審原告之裁判
    。
四、再審原告另以財政部高雄市國稅局三民稽徵所11.14.財高國稅三所審字第○九一
    ○○一七六一三號函所附「爵聲企業有限公司八十七年度至九十年度營利事業所
    得稅結算申報損益表」為據，主張再審被告未有每年十八萬元之租金支出，原確
    定判決認再審被告有該筆租金支出有誤云云，惟查再審被告之所得稅結算申報與
    否，係其稅賦負擔問題，要與再審原告應否負出賣人物之瑕疵擔保責任無涉，此
    部分證物亦不得為較有利於再審原告之裁判。
五、從而，再審原告依民事訴訟法第四百九十六條第一項第十三款之規定提起本件再
    審之訴非有理由，應予駁回。
六、本件事証已明確，兩造其餘攻擊、防禦方法及舉証，因與本判決判斷結果，不生
    影響，爰不逐一論述，併此敘明。
據上論結，本件再審之訴為無理由，爰依民事訴訟法第五百零五條、第七十八條判決
如主文。
中      華      民      國    九十二    年      四      月      八      日
                                    臺灣高等法院臺南分院民事第二庭
~B1審判長法官  吳    志    誠
~B2      法官  周    素    秋
~B3      法官  楊    省    三
右為正本係照原本作成。
不得上訴。
中      華      民      國    九十二    年      四      月      八      日
~B法院書記官  謝    淑    玉


司法院資訊處製作；財團法人民間司法改革基金會備份。
